【裁判字號】    97,交抗,1309
【裁判日期】    971128
【裁判案由】    聲明異議
【裁判全文】
臺灣高等法院臺中分院交通事件裁定    97年度交抗字第1309號
抗  告  人
即受處分人  甲○○
上列抗告人因違反道路交通管理處罰條例之聲明異議案件，不服
臺灣臺中地方法院中華民國97年 9月30日所為裁定（97年度交聲
字第2529號），提起抗告，本院裁定如下：
    主  文
抗告駁回。
    理  由
一、原處分機關交通部公路總局臺中區監理所係以：本件異議人
    即受處分人甲○○所有車牌號碼 3452-UB號自用小客車於民
    國97年8月8日下午14時40分許，在雲林縣斗六市○○路處，
    因「殘障停車位違停（領有殘障手冊，未申領及出示殘障停
    車證）」之違規，為雲林縣警察局交通警察隊依道路交通管
    理處罰條例第56條第 1項第10款規定逕行舉發，受處分人於
    期限內到案申訴，業由原舉發單位於97年 8月25日以雲警交
    字第0971301551號函覆查明違規屬實，嗣經原處分機關於97
    年 8月29日以中監違字第裁60-KAE249573號裁決書，認有「
    於身心障礙專用停車位違規停車」之違規事實，以受處分人
    違反道路交通管理處罰條例第56條第 1項第10款規定，處罰
    鍰新臺幣（下同）1200元（經查本案罰鍰已繳納），逾期則
    依裁決書主文規定裁處，於法並無不合等語。
二、原審裁定意旨略以：
    經查異議人即受處分人所有車牌號碼 3452-UB號自用小客車
    於97年8月8日下午14時40分許，在雲林縣斗六市○○路處，
    因「殘障停車位違停（領有殘障手冊，未申領及出示殘障停
    車證）」之違規，為雲林縣警察局交通警察隊依道路交通管
    理處罰條例第56條第 1項第10款規定逕行舉發，受處分人於
    期限內到案申訴，經原處分機關向原舉發機關函查，原舉發
    機關即雲林縣警察局函覆稱：「經查本局員警於97年8月8日
    下午14時40分許在斗六市○○路執行拖吊勤務時，發現車牌
    號碼 3452-UB號自用小客車於身心障礙專用停車位違規停車
    ，始依據道路交通管理處罰條例第56條第1第10款及同條第3
    項之規定執行移置，並無違誤。經查詢現場採證之執勤員警
    表示，發現台端所駕之 3452-UB號自用小客車並未置放殘障
    停車證，台端領車時雖有出示殘障手冊，但未出示殘障停車
    證，為保障依法申請殘障停車證之身障人士之停車權利，嚴
    格執法造成不便，敬請諒察」。原處分機關遂於97年 8月29
    日以中監違字第裁 60─KAE249573號裁決書，認有「於身心
    障礙專用停車位違規停車」之違規事實，以受處分人違反道
    路交通管理處罰條例第56條第 1項第10款規定，處罰鍰1200
    元，逾期則依裁決書主文規定裁處等情，此有雲林縣警察局
    97 年8月8日雲警交字第KAE249573號舉發違反道路交通管理
    事件通知單、雲林縣警察局97年8月25日雲警交字第0971301
    551號函暨違規照片、交通部公路總局臺中區監理所97年8月
    29日中監違字第裁60-KAE249573號違反道路交通管理事件裁
    決書影本各一張附卷可稽。且受處分人並供稱伊領有殘障手
    冊，但不知要申請專用停車位識別證等語，顯見受處分人所
    有車牌號碼 3452-UB號自用小客車於前開違規時，迄未取得
    身心障礙者專用停車位識別證明，尚不得停放在身心障礙者
    專用停車位。從而原處分機關根據原舉發機關舉發之違規事
    實，依道路交通管理處罰條例第56條第 1項第10款之規定，
    裁處受處分人罰鍰1200元，逾期則依裁決書主文規定裁處，
    於法並無違誤或不當之處。本件受處分人之異議為無理由，
    應予駁回。
三、抗告意旨略以：
    抗告人確實領有中華民國身心障礙手冊並已申請殘障停車證
    ，而政府設置殘障停車位乃係為保障身心障礙者停車之權益
    ；抗告人停於該處並無影響到他人權益之具體事證，僅未出
    示停車證即被科處罰鍰，實屬過苛，故請酌情為適當之裁處
    云云。
四、按汽車駕駛人停車時，有於身心障礙專用停車位違規停車之
    情形者，應以最高額罰鍰即新臺幣1200元處罰之，道路交通
    管理處罰條例第56條第1項第10款、第4項定有明文。次按，
    汽車駕駛人停車時，在設有殘障專用停車標誌處所，非殘障
    用車不得停放，道路交通安全規則第112條第 1項第5款亦有
    明文。又按，公共停車場應保留百分之 2比例做為身心障礙
    者專用停車位，車位未滿50個之公共停車場，至少應保留 1
    個身心障礙者專用停車位，非領有專用停車識別證明之身心
    障礙者或其家屬，不得違規佔用，身心障礙者保護法第48條
    第 1項規定參照。再按，身心障礙者本人或同一戶籍之家屬
    一人得檢具身心障礙手冊正反面影本、駕駛執照影本、汽車
    執照影本等相關文件向戶籍所在社政主管機關申請身心障礙
    者專用停車位識別證，或向專用牌照核發機關申請身心障礙
    專用車輛牌照。使用身心障礙者專用停車位者，除掛有專用
    牌照之車輛外，應將專用停車位識別證置於汽車擋風玻璃明
    顯處或黏貼於機車車首，以供查核檢驗，而專用停車位識別
    證應由身心障礙者本人親自持用或家屬乘載身心障礙者本人
    持用，掛有專用牌照之車輛，由身心障礙者本人使用或乘載
    身心障礙者本人時，得使用身心障礙者專用停車位，身心障
    礙者專用停車位設置管理辦法第 6條、第7條、第9條、第12
    條規定參照。簡言之，身心障礙者若未曾向社政主管機關申
    請身心障礙者專用停車位識別證或身心障礙專用車輛牌照，
    仍不得占用身心障礙專用停車位，若予以占用，即屬違規，
    而應依道路交通管理處罰條例第56條第1項第10款、第3項定
    處以最高額罰鍰1200元。
五、經查：
  (一)本件抗告人對其於97年8月8日14時40分許，將系爭車輛停放
    於身心障礙者專用停車位，經原舉發單位逕行舉發，嗣其於
    應到案日期前向原處分機關申訴，業由原舉發單位於97年 8
    月25日以雲警交字第0971301551號函覆查明違規屬實，並經
    原處分機關開立中監違字第裁60-KAE249573號裁決書，裁處
    罰鍰1200元等情並不否認，此有雲林縣警察局97年8月8日雲
    警交字第 KAE249573號舉發違反道路交通管理事件通知單、
    雲林縣警察局97年 8月25日雲警交字第0971301551號函暨違
    規照片、交通部公路總局臺中區監理所97年 8月29日中監違
    字第裁60-KAE249573號違反道路交通管理事件裁決書影本各
    一件附卷可稽。而系爭車輛並未領有專用牌照，抗告人亦未
    領有專用停車識別證等節，均為抗告人於原審所不爭執，不
    因其嗣後已申請殘障停車證，而阻卻行為時之違誤。足見抗
    告人確有違規占用身心障礙專用停車位之行為無訛。
  (二)抗告人雖以上揭情詞置辯，認其確實領有身心障礙手冊，僅
    未出示停車證即被科處罰鍰，實屬過苛等語。惟此皆應屬卸
    責之詞，難予採憑；且依上開所述，公共停車場僅保留百分
    之2 比例之身心障礙者專用停車位，未滿50個停車位之公共
    停車場，則僅保留 1個身心障礙者專用停車位，足見身心障
    礙停車位之資源相當有限，無法實際滿足所有身心障礙者之
    需求。於此情形下，依上開規定申請身心障礙者專用停車位
    識別證或專用車輛牌照者，自應具有優先使用身心障礙者專
    用停車位之權利，蓋申請核准之過程，實具有篩選確有需要
    者之功能。且若不經上揭申請核准程序予以篩檢，實不能達
    到有限資源應適當分配之目的，亦將使身心障礙者專用停車
    位設置之美意無法落實。依此，抗告人所為之抗告即難認為
    有理由，應予駁回
六、據上論結，應依道路交通案件處理辦法第26條，刑事訴訟法
    第412條，裁定如主文。
中    華    民    國    97    年    11    月    28    日
            刑事第一庭  審判長法  官  陳  紀  綱
                              法  官  姚  勳  昌
                              法  官  張  智  雄
上列正本證明與原本無異。
不得再抗告
                              書記官  謝  雅  惠
中    華    民    國    97    年    12    月    2     日


司法院資訊處製作；財團法人民間司法改革基金會備份。
